臺灣板橋地方法院刑事判決　　　　　　　100年度易字第947號
公　訴　人　臺灣板橋地方法院檢察署檢察官
被　　　告　張道涵
上列被告因傷害等案件，經檢察官提起公訴（100 年度偵字第
2641號），被告否認犯罪，惟本案為刑事訴訟法第376 條第2
款之案件，由受命法官獨任進行審判程序，本院判決如下：
    主  文
張道涵傷害人之身體，累犯，處有期徒刑伍月，如易科罰金，以
新臺幣壹仟元折算壹日。又以加害生命、身體之事，恐嚇他人致
生危害於安全，累犯，處拘役伍拾日，如易科罰金，以新臺幣壹
仟元折算壹日。
   事  實
一、張道涵於民國84年間因偽造有價證券案件，經臺灣高等法院
    判處有期徒刑5 年確定，於85年間因偽造文書案件，經臺灣
    臺北地方法院判處有期徒刑5 月，經臺灣高等法院、最高法
    院駁回上訴確定，於88年間因偽造文書案件，經臺灣臺北地
    方法院判處有期徒刑1 年1 月，經臺灣高等法院、最高法院
    駁回上訴確定，前開3 罪經裁定應執行有期徒刑6 年2 月確
    定，於92年2 月6 日縮短刑期假釋出監。於94年間因偽造文
    書案件，經臺灣桃園地方法院判處有期徒刑5 月，經臺灣高
    等法院駁回上訴確定（後經減刑為2 月15日），經撤銷前開
    假釋，接續執行，於96年10月6 日縮刑期滿執行完畢。竟不
    知悔改，因不滿陳春英多次申告其傷害犯行致其遭判刑，遂
    於99年11月23日晚間11時許，在新北市三重區（即改制前臺
    北縣三重市○○○○路29號1 樓之55至57室間之走道，基於
    普通傷害之犯意，徒手掌摑陳春英，並手推陳春英，致陳春
    英跌倒，而受有下嘴唇2 公分長撕裂傷、左臉擦傷、瘀腫、
    左前臂瘀腫6 乘3 公分、右手肘擦傷、左手擦傷、右頭頂血
    腫、前胸挫傷、左上臂、右前臂、右膝、左膝挫傷及血腫等
    傷害。復基於恐嚇之犯意手持小刀，抵住陳春英脖子，並出
    言對陳春英恫稱：「如果妳敢提告，就要殺妳」，以此等加
    害生命、身體之言語，恐嚇陳春英，致陳春英心生畏懼，致
    生危害於其安全。
二、案經陳春英訴由新北市（即改制前臺北縣）政府警察局三重
    分局移送臺灣板橋地方法院檢察署檢察官偵查起訴。
    理  由
一、證據能力：
  (一)被告以外之人於審判外之言詞或書面陳述，除法律有規定者
    外，不得作為證據；被告以外之人於偵查中向檢察官所為之
    陳述，除顯有不可信之情況者外，得為證據；被告以外之人
    於審判外之陳述，雖不符刑事訴訟法第159 條之1 至第159
    條之4 之規定，而經當事人於審判程序同意作為證據，法院
    審酌該言詞陳述或書面陳述作成時之情況，認為適當者，亦
    得為證據；當事人、代理人或辯護人於法院調查證據時，知
    有第159 條第1 項不得為證據之情形，而未於言詞辯論終結
    前聲明異議者，視為有前項之同意，刑事訴訟法第159 條第
    1 項、第159 條之1 第2 項、第159 條之5 分別定有明文。
    經查：
  (1)證人陳春英、李杉雄、葛金龍於警詢時所為之陳述，雖屬審
    判外之陳述，然被告於本院準備程序中表示同意前開證人於
    警詢中陳述有證據能力（見本院100 年5 月10日準備程序筆
    錄），於本院審理時亦未主張排除前開證人陳述之證據能力
    ，且迄於本院言詞辯論終結前均未表示異議（見本院100 年
    7 月19日審判筆錄），本院審酌前開證人於警詢中之證述應
    無重大瑕疵且與事實相符，故依前開法條規定，認前開證人
    審判外陳述有證據能力。
  (2)證人陳春英、侯清諒、李杉雄、葛金龍於偵查中向檢察官所
    為之陳述，雖屬審判外之陳述，惟現階段刑事訴訟法規定檢
    察官代表國家偵查犯罪、實施公訴，依法其有訊問被告、證
    人及鑑定人之權，證人、鑑定人且須具結，而實務運作時，
    檢察官偵查中向被告以外之人所取得之陳述，原則上均能遵
    守法律規定，不致違法取供，其可信度極高，是以，刑事訴
    訟法於92年2 月6 日修正時，即為兼顧理論與實務，以該法
    第159 條之1 第2 項規定，除顯有不可信之情況者外，得為
    證據。前開證人於偵查中向檢察官所為之陳述，已依法具結
    ，被告亦未主張檢察官有何違法取得前開證人陳述之情形，
    且無證據證明前開證人於檢察官偵查中所為證述有何誤認之
    情形，自無顯不可信之情況。前開證人於偵查中所為之證述
    ，自得作為證據。
  (二)卷附診斷證明書，為醫師於執行醫療業務時所需製作之證明
    文書，無證據顯示該診斷證明書存有詐偽或虛飾之情事，核
    無刑事訴訟法第159 條之4 第2 款所定顯有不可信之特別情
    況，得為證據。
  (三)起訴書所援引之其餘證據，並無證據證明係公務員違背法定
    程序所取得，被告於本院準備程序時同意有證據能力（見本
    院100 年5 月10日準備程序筆錄），且迄本院言詞辯論終結
    前均未表示異議（見本院100 年7 月19日審判筆錄），本院
    審酌前揭證據並非公務員違背法定程序所取得，亦無刑事訴
    訟法第159 條之4 顯有不可信之情況，認均有證據能力。
二、得心證之理由：
  (一)訊據被告矢口否認有何傷害、恐嚇犯行，辯稱：99年11月23
    日晚間11時許，伊在伊住處，並未至新北市三重區○○○路
    29 號1樓之55至57間走道，伊並無毆打、恐嚇陳春英云云。
  (二)經查：
  1.前開犯罪事實，業據證人陳春英於警詢、檢察官偵查中及本
    院審理時證稱：99年11月23日晚間11時許，伊坐在新北市三
    重區○○○路29號1 樓之55至57室間之走道，被告前來責怪
    伊之前申告其傷害，伊向被告稱其罪有應得，被告便徒手打
    伊十幾下巴掌並推伊，伊往後跌倒，被告又以拳頭打伊頭部
    ，之後被告取出1 把小刀，抵住伊脖子，向伊稱「如果妳敢
    告我，我就要讓你死」。伊遭被告毆打過程中。證人侯清諒
    曾探頭查看，事發當時伊不知證人姓名，嗣後於檢察官偵查
    中，伊詢問證人姓名並確認其願意作證，始向檢察官陳報證
    人姓名等語綦詳（見100 年度偵字第2641號偵查卷第4 至5
    頁、第41頁、本院100 年6 月14日審判筆錄），證人侯清諒
    於檢察官偵查中亦證稱：事發當時伊原在睡覺，聽到門外吵
    架聲，伊便起身查看，見到被告不斷掌摑陳春英，並徒手毆
    打陳春英，陳春英不斷唉叫，被告復對陳春英稱：如果敢去
    報警，將對其不利等語，伊住處無電話，故伊無法報警，且
    伊年紀大，而被告比伊高大，伊不敢阻止，伊等到陳春英停
    止唉叫後出外查探陳春英，陳春英趴在機車上，滿臉及身上
    都是血，伊建議陳春英盡快就醫及報警，陳春英報警後警方
    到場處理，伊請警方送陳春英就醫，伊便返家等語（見100
    年度偵字第2641號偵查卷第52至53頁）。證人陳春英、侯清
    諒就被告徒手毆打及出言恫嚇陳春英之過程所述情節相符，
    可佐渠等所述應屬信實。且陳春英於99年11月24日凌晨3 時
    2 分許至醫院驗傷、就診，經診斷其受有下嘴唇2 公分長撕
    裂傷、左臉擦傷、瘀腫、左前臂瘀腫6 乘3 公分、右手肘擦
    傷、左手擦傷、右頭頂血腫、前胸挫傷、左上臂、右前臂、
    右膝、左膝挫傷及血腫之傷害一情，有臺北縣立醫院診斷證
    明書1 份在卷可參（見前開偵查卷第8 頁），陳春英所受傷
    勢位置、情狀與證人陳春英、侯清諒所述情節相符，可佐渠
    等所述情節非虛。更進者，陳春英所受益傷勢遍及臉部、身
    體各處，且有皮膚破裂、紅腫流血之情形，有照片4 張在卷
    可參（見前開偵查卷第9 頁），陳春英所受傷勢並非淤青等
    輕微傷勢，衡情絕無可能自殘至此誣攀被告，是由前種種益
    徵證人陳春英、侯清諒前開所言為實。被告確有於前開時、
    地毆打、恐嚇陳春英一節，堪以認定
  2.被告雖矢口否認毆打陳春英，辯稱當時伊不在場云云。然被
    告於警詢時原稱：99年11月23晚間11時許，伊在新北市三重
    區○○○路29號2 樓之49與3 、4 名友人聊天，李杉雄、葛
    金龍可以證明此事云云（見前開偵查卷第6 頁背面）。然證
    人李杉雄於警詢及檢察官偵查中證稱：伊與被告及陳春英為
    鄰居，99年11月23日晚間11時許，伊在新北市三重區○○○
    路29號2 樓之49與葛金龍及另2 名友人泡茶聊天打麻將，直
    至同日晚間12時許，被告並未前來該處等語（見前開偵查卷
    第6 頁、第42頁），證人葛金龍於警詢及檢察官偵查中亦證
    稱：伊與被告為鄰居，伊不認識陳春英，99年11月23日晚間
    11時許，伊在新北市三重區○○○路29號2 樓之49與友人泡
    茶聊天打麻將，被告並未前來該處等語（見前開偵查卷第7
    頁），證人李杉雄、葛金龍為被告所陳欲證明其主張事實之
    證人，為被告之友性證人，衡情自無可能故為不實陳述誣陷
    被告，更遑論依證人葛金龍所述，其僅認識被告，與陳春英
    並不相識，更無可能甘冒偽證罪責故為不實證言偏袒毫不相
    識之陳春英，可見證人李杉雄、葛金龍所述應屬信實，而證
    人李杉雄、葛金龍均一致明確證述本案事發當時被告並未與
    之一起，可見被告前開所辯不實。況被告嗣後於本院審理時
    改稱事發當時其在自己住處云云（見本院100 年5 月10日準
    備程序筆錄），被告就事發當時究係身處何處此等單純事實
    前後所述迥異，甚且於調查其原所稱情節非實後，始變異說
    詞，再再可見被告前開辯解均為諉責之詞，要無可採。
  3.被告復辯稱依伊所提現場照片顯示該處設有監視器，監視器
    自會拍攝案發過程，果伊確有傷害之舉，何以陳春英不予提
    出監視錄影畫面云云。觀諸被告所提照片，僅見走道外設有
    一監視器，然本案事發地點為新北市三重區○○○路29號1
    樓之55至57室間之走道，距離該監視器有相當距離，則該監
    視器拍攝範圍是否及於本案事發現場，即有可疑，況被告於
    事發後2 月餘之100 年2 月9 日始向檢察官陳報此節，則該
    等監視畫面於斯時是否尚留存，亦無可知。又證人陳春英於
    本院審理時證稱：現場監視器壞了，照不到事發過程等語（
    見本院100 年6 月14日審判筆錄），依證人陳春英所述，可
    知其主觀認為該處監視器損壞並未拍攝事發過程，自無法提
    出監視錄影內容，反觀被告果自認該監視器確有拍攝案發過
    程足證其清白，其大可自行提出，何須假手他人，又苟其認
    為無法自行調取監視錄影畫面，其又恃何認為陳春英得以自
    行為之？況嗣於本院審理時，詢問被告是否聲請調閱監視錄
    影畫面，其又答稱不用調查（見本院100 7 月19日審判筆錄
    ）。蓋被告所稱之監視器是否確有拍攝事發過程、此證據究
    係對被告有利不利等情，均無可知，被告空言執此辯稱陳春
    英所言不實云云，自屬無據。再被告雖稱陳春英於警詢時並
    未提及證人侯清諒云云，然陳春英於警詢時業已陳述現場1
    樓有人見聞等語（見前開偵查卷第5 頁），且陳春英於檢察
    官偵查中亦陳報該證人為侯清諒並經檢察官傳喚侯清諒到庭
    為證（見前開偵查卷第41、第47頁），又陳春英陳報證人侯
    清諒之緣由，亦經證人陳春英於本院審理時證述其係事後查
    詢始知證人侯清諒之姓名，並確認侯清諒願意作證始陳報等
    語如前，故被告辯稱陳春英於警詢對侯清諒在場一情隻字未
    提云云，顯無可採。又陳春英既於警詢時陳明現場另有證人
    見聞此事，至員警是否據此再為調查，及員警調查之方式、
    範圍，要屬警方偵辦案件之職權，顯非陳春英所能置喙，被
    告辯稱員警未傳喚侯清諒製作筆錄一節，實非陳春英之咎，
    且與本案無涉，亦不足據此指摘證人陳春英、侯清諒證言之
    憑信性。至被告復稱證人侯清諒證稱「陳春英沒有在唉叫時
    有再出去看她發現她趴在機車上... 我就建議她要趕緊就醫
    及報警他報警後警察有到現場幫他照相... 後來警察就叫救
    護車送陳春英去就醫... 」，而陳春英於警詢筆錄稱「他就
    改口說要請我喝酒我不理他就坐計程車直接來派出所報案」
    ，陳春英與侯清諒前開所述矛盾云云。然被告所指前開侯清
    諒所述情節係侯清諒見聞陳春英遭被告傷害後陳春英之情況
    ，而被告所指證人陳春英前開所稱邀其喝酒之舉係陳春英陳
    述被告作為，此有前開筆錄在卷可按（陳春英部分見前開偵
    查卷第4 頁背面；侯清諒部分見前開偵查卷第52頁），被告
    擷取2 人所述證言係指不同二事，何來矛盾之有，況被告所
    稱證人陳春英、侯清諒所述情節，均係被告所為傷害、恐嚇
    犯行後之情形，要與被告犯行無涉，縱證人未一一敘述詳情
    細節，要難以此指摘證人證言有何不實。被告前開所辯，要
    屬無據，且不足為其有利之證明。
  (三)綜上所述，被告前開辯詞，無非事後諉責之詞，不足採信。
    本件事證已臻明確，被告犯行堪以認定，應法論科。
三、核被告張道涵所為，係犯刑法第277 條第1 項之普通傷害罪
    、第305 條恐嚇危害安全罪。被告有如事實欄所示之論罪科
    刑及執行完畢情形，有臺灣高等法院被告前案紀錄表1 份附
    卷可稽，其於徒刑執行完畢後，5 年以內再故意犯本件有期
    徒刑以上之罪，為累犯，均應依刑法第47條第1 項之規定加
    重其刑。審酌被告前有多次傷害陳春英之前科，且經論罪科
    刑確定，猶不知悔改，任意出手傷人、出言恐嚇，顯無視法
    禁，暴戾之氣至為可議，而犯罪後未見悔意，狡言該等證述
    其不利犯行之人誣攀，其僥倖卸責之心可見一斑，並衡其素
    行非佳、生活狀態、犯罪目的、手段，陳春英傷勢雖多為擦
    挫傷，然遍及身體多處，且被告持刀恐嚇，陳春英所受驚嚇
    不輕，惟考量被告係徒手傷害，相較以器物傷人情節為輕，
    公訴人就傷害部分求處有期徒刑7 月、恐嚇部分求處有期徒
    刑4 月，稍嫌過重等一切情狀，認量處如主文所示之刑，並
    諭知易科罰金之折算標準，已足資懲警。至被告持以恫嚇陳
    春英時所用之小刀1 把，因未扣案，而被告既否認犯行，衡
    情應不致留存該物坐實自身罪責，恐已滅失，爰不就此為沒
    收之諭知。
據上論斷，應依刑事訴訟法第299 條第1 項前段，刑法第277 條
第1 項、第305 條、第47條第1 項前段、第41條第1 項前段，刑
法施行法第1 條之1 第1 項、第2 項前段，判決如主文。
本案經檢察官林修平到庭執行職務。
中    華    民    國   100    年    8     月    16    日
                    刑事第十一庭法  官  何燕蓉
如不服本判決，應於判決送達後10日內向本院提出上訴狀（應附
繕本），其未敘述上訴理由者，應於上訴期間屆滿後20日內補提
理由書狀於本院，上訴於臺灣高等法院。
上列正本證明與原本無異。
                                書記官  王元佑
中    華    民    國   100    年    8     月    19    日